【裁判字號】    97,易,4549
【裁判日期】    971222
【裁判案由】    詐欺
【裁判全文】
臺灣臺中地方法院刑事判決              97年度易字第4549號
公  訴  人  臺灣臺中地方法院檢察署檢察官
被      告  甲○○
上列被告因詐欺案件，經檢察官提起公訴（97年度偵字第23204號）
，本院判決如下：
    主    文
甲○○幫助意圖為自己不法之所有，以詐術使人將本人之物交付
，處有期徒刑肆月，如易科罰金，以新臺幣壹仟元折算壹日。
    犯罪事實
一、甲○○能預見將自己帳戶存摺、金融卡連同密碼交付予不詳
    身分之成年人使用，足供他人作為詐騙財物匯款之工具，竟
    仍基於幫助他人詐欺取財之不確定故意，於民國九十七年八
    月十八日上午十時許，在桃園縣富源村某處，以新臺幣（下
    同）一萬八千元之代價（惟甲○○僅先取得前金二千元），
    將其所申辦之臺灣中小企業銀行臺中分行帳號000000
    00000號帳戶（下稱臺灣企銀臺中分行帳戶）之存摺、
    金融卡連同密碼交付予某真實姓名、年籍不詳之成年人，容
    任他人作為詐欺取財之工具。前開年籍不詳之成年人所屬之
    詐欺集團成員，於取得甲○○之上述存摺、金融卡及密碼後
    ，即基於意圖為自己不法所有之犯意聯絡，利用上開帳戶陸
    續為下列詐騙行為：(一)於同年八月十八日晚上六時許，佯稱
    為臺灣企銀之客服人員，撥打電話與乙○○聯繫，偽稱其日
    前於網路購物之匯款方式操作誤為分期付款方式，如未加以
    更正將會按月持續扣款，致乙○○信以為真而陷於錯誤，遂
    於同日晚上十時九分許，前往臺北縣中和市○○路七十號之
    新光銀行自動櫃員機前，依該詐騙集團成員之指示操作自動
    櫃員機，而將四千九百八十三元匯入甲○○之前揭臺灣企銀
    臺中分行帳戶內。(二)於同年八月十八日晚上七時五十分許，
    佯稱為東森購物之客服人員，撥打電話與丙○○聯繫，偽稱
    其日前於網路購物因在便利商店簽收取貨時，店員匯款方式
    誤勾選為分期付款，如未加以更正將會按月自動扣款，復佯
    裝為郵局客服人員與丙○○聯繫並要其至附近之自動櫃員機
    依指示操作，致丙○○信以為真而陷於錯誤，遂於同日晚上
    九時三十四分許，前往臺北縣永和市○○路四○五號臺北富
    邦銀行之自動櫃員機前，依該詐騙集團成員之指示操作自動
    櫃員機，而將七千一百十一元匯入甲○○之前揭臺灣企銀臺
    中分行帳戶內。(三)於同年八月十八日晚上九時四分許，佯稱
    為奇摩網路拍賣賣家，撥打電話與丁○○聯繫，偽稱其日前
    於網路購物之匯款方式操作誤為分期付款方式，如未加以更
    正將會按月持續扣款，復佯裝為臺新銀行人員與丁○○聯繫
    並要其至附近之自動櫃員機依指示操作，致丁○○信以為真
    而陷於錯誤，遂於同日晚上九時四十九分許，前往設在彰化
    縣彰化市○○路○段一一七號之便利商店內之臺新銀行自動
    櫃員機前，依該詐騙集團成員之指示操作自動櫃員機，而將
    二萬八千四百五十二元匯入甲○○之前揭臺灣企銀臺中分行
    帳戶內。(四)於同年八月十八日晚上十時五分許，佯稱為臺北
    富邦銀行之客服人員，撥打電話與戊○○聯繫，偽稱其有筆
    該銀行之退款，須依其指示至提款機前操作以領取退款，致
    戊○○信以為真而陷於錯誤，遂於同日晚上十時二十九分許
    ，前往設在臺北縣八里鄉○○路○段四○九號之七—十一便
    利商店內之中國信託商業銀行自動櫃員機前，依其指示操作
    自動櫃員機，而將二萬四千零二十四元匯入甲○○之前揭臺
    灣企銀臺中分行帳戶內，隨即均遭提領一空。嗣乙○○、丙○○、丁○○、戊○○發覺受騙後，報警處理始查知上情。
二、案經臺中市警察局第一分局報告臺灣臺中地方法院檢察署檢
    察官偵查起訴。
    理    由
一、按現行刑事訴訟法為保障被告之反對詰問權，排除具有虛偽
    危險性之傳聞證據，以求實體真實之發見，於該法第一百五
    十九條第一項明定被告以外之人於審判外之言詞或書面陳述
    ，除法律有規定者外，不得作為證據。又被告以外之人於審
    判外之陳述，雖不符前四條之規定（即刑事訴訟法第一百五
    十九條之一至同條之四），而經當事人於審判程序同意作為
    證據，法院審酌該言詞陳述或書面陳述作成時之情況，認為
    適當者，亦得為證據；當事人、代理人或辯護人於法院調查
    證據時，知有第一百五十九條第一項不得為證據之情形，而
    未於言詞辯論終結前聲明異議者，視為有前項之同意，刑事
    訴訟法第一百五十九條之五定有明文。本件檢察官、被告甲○○並未就卷內證據資料之證據能力有所爭執，且迄於言詞
    辯論終結前，均未主張有刑事訴訟法第一百五十九條第一項
    不得為證據之情形，是應認已同意卷內證據均得作為證據，
    且經本院審酌後，認無不適當之情形，應認本案調查之卷內
    證據均有證據能力，合先敘明。
二、上開犯罪事實，業據被告甲○○於本院審理時坦承不諱，且
    查上揭臺灣企銀臺中分行帳戶確係被告所開立乙節，有被告
    前開帳戶開戶基本資料、客戶基本資料查詢、存款交易明細
    查詢單、活期存款交易明細各一份在卷可佐，又被告所開立
    之上開帳戶，被詐騙集團成員利用作為向被害人乙○○、丙○○、丁○○及蔡炳宏詐欺取財之入帳帳戶及被害人乙○○
    、丙○○、丁○○及蔡炳宏遭詐騙後確有分別於犯罪事實欄
    所載之時間、地點，將如犯罪事實欄所示之金額匯入被告上
    開存款帳戶等情，亦據被害人乙○○、丙○○、丁○○及戊○○證述綦詳，並有被害人乙○○提出之新光銀行自動櫃員
    機明細表、丙○○提出之臺北富邦銀行自動櫃員機交易明細
    表、丁○○提出之臺新銀行自動櫃員機交易明細表、戊○○
    提出之之中國信託銀行自動櫃員機交易明細表各一紙及被告
    上開臺灣企銀臺中分行帳戶之存款交易明細查詢單一份等資
    料在卷可參。另現今社會上利用人頭帳戶詐欺取財以逃避查
    緝之犯案方式層出不窮，經媒體廣為報導，已成眾所週知之
    事，被告自無例外，而被告雖可能無法確知該犯罪集團成員
    將如何利用其存摺，然其應可預見刻意使用他人存摺者，必
    作非法之途，詐欺取財當然是其中最有可能之事，卻仍將該
    存摺等物交給該犯罪集團之成員，且其帳戶果然被用為詐欺
    取財之工具，其容任他人利用其帳戶詐欺取財之行為，已符
    合預見其發生而其發生並不違背其本意之間接故意（不確定
    故意）之情形。綜上所述，本件事證明確，被告上開幫助詐
    欺取財犯行，堪以認定。
三、查被告提供其所申辦之臺灣企銀臺中分行帳戶供詐欺集團成
    員作為詐欺取財所用，係基於幫助他人詐欺取財之不確定故
    意，且所為屬詐欺取財罪構成要件以外之行為，核其所為係
    犯刑法第三十條第一項前段及同法第三百三十九條第一項之
    幫助詐欺取財罪。被告以一幫助行為，同時幫助詐欺集團成
    員對被害人乙○○、丙○○、丁○○及戊○○為詐欺取財犯
    行，係以一行為而觸犯構成要件相同之數罪名，為同種想像
    競合犯，應依刑法第五十五條前段之規定以一罪處斷。被告
    幫助詐欺集團成員犯詐欺取財罪，為從犯，應依刑法第三十
    條第二項之規定，按正犯之刑度，減輕其刑。爰審酌被告提
    供銀行帳戶供他人非法使用，使詐欺集團之成員易於得手，
    助長詐欺之犯罪風氣，嚴重危害社會治安，然其本身未實際
    參與本件詐欺取財之犯行，責難性較小，暨被告於本院審理
    時先矢口否認犯行，後則坦認所犯，並與被害人戊○○達成
    民事調解，有本院調解結果報告書一紙在卷可佐之犯罪後態
    度等一切情狀，量處如主文所示之刑，並依刑法第四十一條
    第一項前段，諭知易科罰金之折算標準，以資懲儆。
據上論斷，依刑事訴訟法第二百九十九條第一項前段，刑法第三
百三十九條第一項、第五十五條前段、第三十條第一項前段、第
二項、第四十一條第一項前段，刑法施行法第一條之一第一項、
第二項前段，判決如主文。
中    華    民    國    97    年    12    月    22    日
                  刑事第十庭    審判長法  官  黃家慧
                                      法  官  陳玉聰
                                      法  官  黃炫中
以上正本證明與原本無異。
如不服本判決，應於判決送達後十日內，向本院提出上訴狀，上
訴於臺灣高等法院臺中分院（須附繕本）。
                                      書記官  黃珮華
中    華    民    國    97    年    12    月    22    日
附錄論罪科刑法條
中華民國刑法第339條
（普通詐欺罪）
意圖為自己或第三人不法之所有，以詐術使人將本人或第三人之
物交付者，處5年以下有期徒刑、拘役或科或併科1千元以下罰金
。
以前項方法得財產上不法之利益或使第三人得之者，亦同。
前二項之未遂犯罰之。


司法院資訊處製作；財團法人民間司法改革基金會備份。
